臺灣板橋地方法院刑事判決　　　　　　　95年度訴字第1073號
公　訴　人　臺灣板橋地方法院檢察署檢察官
被　　　告　丙○○
??????????誤載為民國.
上列被告因違反廢棄物清理法案件，經檢察官提起公訴（95年度
偵字第3100 號），本院判決如下：
    主  文
丙○○無罪。
    理  由
一、公訴意旨略以：被告丙○○前於民國91年7 月25日，因違反
    廢棄物清理法，經法院判處有期徒刑1 年4 月確定，於93年
    6 月27日縮刑期滿執行完畢。詎其猶不知悔悟，明知未經主
    管機關許可，不得提供土地回填或堆置廢棄物。竟自94年8
    月6 日起，未經主管機關許可，趁不知情之地主鄧振幅將臺
    北縣三峽鎮○○○○段154 號地號土地，以新臺幣（下同）
    50萬元代價委託其施作擋土牆，被告丙○○竟擅自將該地供
    人載運含有塑膠、磚塊、鋼筋及土石等營建用廢棄土前往傾
    倒，復以日薪2500元之報酬，僱請不知情之李信宜駕駛挖土
    機，從事整地工作，迄至94年8 月10日上午11時許，適有不
    知情之許庭才載運廢棄物入內傾倒之際，為警當場查獲李信
    宜和許庭才2 人，始循線查悉上情（丁○○、李信宜及許庭
    才3 人，已由檢察官另為不起訴處分在案）。因認被告丙○○所為，係涉犯廢棄物清理法第46條第1 項第4 款前段之未
    領有清除許可文件而從事廢棄物清除處理罪等語。
二、按犯罪事實應依證據認定之，無證據不得認定犯罪事實；又
    不能證明被告犯罪者，即應諭知無罪之判決，刑事訴訟法第
    154 條第2 項、第301 條第1 項分別定有明文；另認定犯罪
    事實所憑之證據，雖不以直接證據為限，間接證據亦包括在
    內，然而無論直接證據或間接證據，其為訴訟上之證明，須
    於通常一般人均不致有所懷疑，而得確信其為真實之程度者
    ，始得據為有罪之認定，倘其證明尚未達到此一程度，而有
    合理之懷疑存在時，即難遽採為不利被告之認定，最高法院
    88年度臺上字第954 號判決意旨可資參照。
三、公訴人認被告丙○○涉犯廢棄物清理法第46條第1 項第4 款
    罪嫌，無非係以1 被告之自白、2 證人丁○○、李信宜、戊○○之證詞、3 查獲現場照片8 幀、4 臺北縣三峽鎮清潔隊
    環保稽查紀錄表暨會勘紀錄影本各1 紙等為其主要論據。訊
    據被告丙○○堅決否認涉有上開犯行，辯稱：回填泥土的部
    分，是伊受僱於地主丁○○，伊叫的泥土是可以種花種菜的
    土，至於在擋土牆旁邊含塑膠、磚塊、鋼筋及土石的土，是
    之前地主房子倒掉所留等語。
四、經查：
（一）按未依廢棄物清理法第41條第1 項規定領有廢棄物清除、
      處理許可文件，從事廢棄物貯存、清除、處理者，應依同
      法第46條第1 項第4 款處以刑責，其所定廢棄物之範圍，
      依廢棄物清理法第2 條第1 項規定，則分為一般廢棄物及
      事業廢棄物二種（其中一般廢棄物，係由家戶或其他非事
      業所產生之垃圾、糞尿、動物屍體等足以污染環境衛生之
      固體或液體廢棄物，另事業廢棄物又分為有害事業廢棄物
      及一般事業廢棄物，其有害事業廢棄物，係由事業機構所
      產生具有毒性、危險性，其濃度或數量足以影響人體健康
      或污染環境之廢棄物，而一般事業廢棄物，則係由事業機
      構所產生有害事業廢棄物以外之廢棄物）。又營建廢棄土
      包括建築工程、公共工程及建築物拆除工程施工所產生之
      剩餘土石方、磚瓦、混凝土塊，均為有用資源，非屬廢棄
      物範圍，其主管機關為內政部營建署。至於因施工所附帶
      產生之金屬屑、玻璃碎片、塑膠類、木屑、竹片、紙屑、
      瀝清等廢棄物，則屬於一般事業廢棄物，依廢棄物清理法
      規定，由行政院環保署主管。另依內政部「營建剩餘土石
      方處理方案」規定，營建剩餘土石方之種類，包括建築工
      程、公共工程及相關拆除施工所產生之泥、土、砂、石、
      磚、瓦、混凝土塊等。惟如營建剩餘土石方混雜鋼筋、廢
      木板等廢棄物時，則為營建混合物，仍屬廢棄物範圍，應
      依廢棄物清理法相關規定妥善清除處理或再利用（行政院
      環境保護署94年1 月11日環署廢字第0940000287號函可資
      參照）。
（二）本件依臺北縣三峽鎮清潔隊環保稽查員簡李寬於94年8 月
      10日至臺北縣三峽鎮○○路○ 段192 號旁疑非法整地現場
      勘查並拍攝照片，其稽查情形為：有營建廢棄土數堆（如
      照片），屬非法棄置，未發現申請文件，本所將依法處理
      ，並限期清除一情，有臺北縣三峽鎮清潔隊環保稽查記錄
      表1 件及現場照片8 幀附卷可參（附於臺灣板橋地方法院
      檢察署94年度偵字第13660 號偵查卷第40至44頁）；嗣經
      檢察官函囑臺北縣政府警察局三峽分局偵查員許賢文查察
      前開地址，其非法整地之地號等資料，經其與地主丁○○
      與臺北縣三峽鎮公所清潔隊稽查員簡李寬會勘該處為「（
      臺北縣三峽鎮○○○○○段154 地號」一節，亦有會勘紀
      錄、三峽鎮○○○○段0000 -0000地號土地登記第二類謄
      本（地號全部）及地籍圖謄本各1 件在卷可憑（附於同前
      偵卷第75至80頁）；證人即臺北縣環保局第六課事業廢棄
      物股長乙○○於本院審理時，依審判長在上開拍攝之8 幀
      彩色現場照片上用鉛筆依序編號並提示其閱覽後，結證稱
      ：第一張是剩餘土石方，第二張伊左手邊這部分是剩餘土
      石方，右邊看起來是營建混合物，第三張看不到，第四張
      跟前面第二張是一樣的，第五張比較無法判斷，因為照片
      看起來不是很清楚，第六張與第二、四張是一樣的，第七
      張無法判斷，第八張確定是營建混合物，判斷營建混合物
      是因為有一些紅磚、瓦片，像人家拆房子拆下來的，主要
      是磚瓦為主，垃圾是很少量，本案照片因為有寶特瓶，卷
      附第二張照片角落有一些塑膠類的東西，第八張有袋子，
      還有第三張的寶特瓶，若摻雜這些就是營建混合物，若排
      除這些就是剩餘土石方，混擬土塊也是剩餘土石方等情（
      見本院卷第91至92頁本院96年5 月31日審判筆錄第4 至5
      頁）。復經本院核閱上開查獲後所卷附之現場照片，可見
      當時現場堆置之物品，其主要成分為營建剩餘土石方（磚
      塊、瓦片、土石、混擬土均屬之），而第二、三、四張照
      片之右側擋土牆邊堆置之磚瓦，雖其間夾雜一、二件塑膠
      類物品、塑膠袋、寶特瓶等廢棄物，但均占極少量，且證
      人即地主鄧振幅之子戊○○於本院結證稱：是伊和被告討
      論整地之事，伊房子有倒掉，倒掉的房子還沒清除，（提
      示偵卷第42、43、44頁下方照片辨識該3張照片都有橘色
      塑膠瓶罐，第42頁下方磚塊，是已經有還是後來才有？）
      磚塊是後來才有，但伊不知是否舊房子留下的，42頁上方
      堆置木材的地點就是舊房子所在地等語（見本院卷第71頁
      ），證人即受僱於被告在上址進行整地工作之甲○○於本
      院亦結證稱：伊作時有舊房子留下的磚、瓦等語（見本院
      卷第73頁）。既然被告於上址進行整地前，上址已留有舊
      房子倒掉後所留之磚、瓦等物，再參以證人戊○○所證稱
      倒掉之舊房子所在地於警方查獲本案時確係堆置木材，而
      無磚、瓦等物殘留，有照片在卷可證（見前偵卷第42頁）
      ，則被告所辯：擋土牆邊的磚、瓦、塑膠瓶等物，是之前
      地主倒掉房子所留下等語，尚非無據。更何況，該堆磚、
      瓦中，檢察官所指之塑膠瓶、塑膠袋或紙杯等，數量甚少
      ，且多在表面，與一般自外運載廢棄物傾倒，其內塑膠瓶
      、塑膠袋等廢棄物量皆頗大之情形，迥然相異，該等極少
      量塑膠瓶、塑膠袋等物亦不能排除係至現場工作之工人隨
      手棄置者。又第五、七張照片顯示廢棄土之內容，應屬混
      擬土之剩餘土石方，並無公訴人所指訴夾雜有鋼筋之一般
      事業廢棄物之情形，有照片在卷可參。至於檢察官所舉之
      證人李信宜、許庭才於警詢中僅證稱：受僱於被告駕駛挖
      土機整地及載運花土倒於上址等語（見前偵卷第4至7頁）
      ，證人丁○○於警詢中亦係證稱：伊分辨不出什麼土等語
      （見前偵卷第9頁），均未能說明現場各個不同成堆之土
      石或磚、瓦、塑膠製品之來源，偵查檢察官亦未對此有所
      究明，舉證實有不足。綜上，被告上揭辯解尚非不可採信
      ，檢察官未細分剩餘土石方與廢棄物之區別，而以供證內
      容不明確之證人證言，認被告將上開土地供人傾倒廢棄物
      ，尚屬有疑，自難為據。
（三）矧查，本件經檢察官函囑臺北縣政府警察局三峽分局偵查
      員許賢文查察前開址，經其與地主丁○○與臺北縣三峽鎮
      公所清潔隊稽查員簡李寬會勘該處結果：「... 原三峽鎮
      公所稽查發現之營建廢棄土數堆已清除，現場闢為菜園及
      停車場，僅能依原稽查照片判斷當時棄置物為營建廢棄土
      ... 」，有臺北縣政府環境保護局94年11月3 日北環四字
      第0940064654號函及該局一般、事業廢棄物稽查紀錄表各
      1 件在卷可考（附於同前偵卷第67、68頁）；證人即製作
      該函文之乙○○於本院結證稱：其製作之臺北縣政府環境
      保護局94年11月3 日北環四字第0940064654號函，其上所
      稱：僅能依原稽查照片判斷當時廢棄物為營建廢棄土之語
      ，其實沒有廢棄土此名稱，因為廢棄土就是剩餘土石方等
      語（見本院卷第93頁、偵查卷第67頁），是以本件僅能依
      原稽查時所拍攝之照片來判斷當時棄置物究為何物，而依
      上開現場照片內容判斷，原則上應皆屬剩餘土石方，並無
      歸類為營建混合物屬廢棄物清理法之範疇之情形，已如前
      述。
（四）準此，上開照片內顯示之剩餘土石方，既非屬於廢棄物清
      理法第46條第1 項第4 款所稱之廢棄物，而少許塑膠製品
      ，又難以證明係被告供人棄置者，自無課以被告該條項罪
      刑之餘地。此外，本院復查無其他積極證據證明被告有何
      違反廢棄物清理法之犯行，公訴意旨所憑之證據證明力，
      尚未達於一般人均不致有所懷疑，而得確信其為真實之程
      度，在客觀上對被告被起訴上開廢棄物清理法之犯行，既
      缺乏足夠積極證據佐證，自屬犯罪不能證明，應諭知被告
      無罪之判決。
據上論斷，應依刑事訴訟法第301 條第1 項，判決如主文。
本件經檢察官陳盈錦到庭執行職務。
中　　華　　民　　國　　96　　年　　 6　　月　　14　　日
                  刑事第四庭  審判長法　官  王  復  生
                　             　　 法  官  劉  景  宜
                                    法  官  陳  靜  茹
以上正本證明與原本無異。
如不服本判決應於送達後10日內向本院提出上訴狀。
                                    書記官  彭  麗  紅
中　　華　　民　　國　　96　　年　　 6　　月　　14　　日
附錄本案論罪科刑法條全文
廢棄物清理法第46條
有下列情形之一者，處 1 年以上 5 年以下有期徒刑，得併科新
臺幣3 百萬元以下罰金：
一、任意棄置有害事業廢棄物。
二、事業負責人或相關人員未依本法規定之方式貯存、清除、處
    理或再利用廢棄物，致污染環境。
三、未經主管機關許可，提供土地回填、堆置廢棄物。
四、未依第 41 條第 1 項規定領有廢棄物清除、處理許可文件，
    從事廢棄物貯存、清除、處理，或未依廢棄物清除、處理許
    可文件內容貯存、清除、處理廢棄物。
五、執行機關之人員委託未取得許可文件之業者，清除、處理一
    般廢棄物者；或明知受託人非法清除、處理而仍委託。
六、公民營廢棄物處理機構負責人或相關人員、或執行機關之人
    員未處理廢棄物，開具虛偽證明。
